【裁判字號】    91,交易,153
【裁判日期】    920527
【裁判案由】    過失傷害
【裁判全文】
臺灣宜蘭地方法院刑事判決                        九十一年度交易字第一五三號
    公  訴  人  臺灣宜蘭地方法院檢察署檢察官
    被      告  乙○○
右列被告因過失傷害案件，經檢察官提起公訴（九十一年度偵字第二０二三號），本
院判決如左：
    主  文
乙○○因過失傷害人，處有期徒刑貳月，如易科罰金以參佰元折算壹日。
    事  實
一、乙○○於民國九十一年四月三十日上午，駕駛車牌號碼Ｔ九─一六三八號自用小
    貨車，沿宜蘭縣宜蘭市○○路由南往北行駛，於同日上午十一時許，行經宜蘭縣
    宜蘭市○○路與女中路交岔路口欲左轉女中路時，本應注意汽車行進中，駕駛人
    應注意車前狀況，隨時採取必要安全措施，且汽車行駛至交岔路口時，轉彎車應
    讓直行車先行，而依當時情形，日間自然光線，路面乾燥，並無不能注意之情事
    ，竟疏未注意，貿然在該交岔路口左轉，適甲○○騎乘車牌號碼ＧＸＲ─五七０
    號重型機車，沿宜蘭縣宜蘭市○○路由北往南方向直行，二車一時煞閃不及，乙
    ○○所駕駛之自用小貨車左前車頭撞擊甲○○騎乘機車之左側中間腳踏板處，致
    甲○○人車倒地，受有左足壓砸傷併第三腳指近端趾股骨折脫臼之傷害。乙○○
    肇事後，於有偵查權限之機關發覺其犯罪前，即向前來處理車禍事宜之宜蘭縣警
    察局警備隊警員承認肇事，嗣並自動接受裁判。
二、案經甲○○訴請暨宜蘭縣警察局宜蘭分局報請臺灣宜蘭地方法院檢查署檢察官偵
    查起訴。
    理  由
一、訊據被告乙○○就於右揭時、地駕駛自用小貨車肇事致被害人甲○○受傷一節於
    本院調查、審理中均供承不諱，惟矢口否認有何過失傷害犯行，辯稱：伊係直行
    健康路，看到綠燈號誌後才左轉女中路，當時告訴人甲○○係在女中路往西方向
    突然闖紅燈右轉健康路，在轉彎時沒有轉好，才撞到伊，伊並沒有過失云云。經
    查：右揭事實，業據告訴人於警訊、偵查及本院調查中均指訴綦詳，並有道路交
    通事故調查報告表一紙及照片六張附卷可稽，而告訴人於警訊中即指稱：「當時
    我由中山路沿神農路左轉直走健康路往運動公園方向騎乘，行經宜蘭市○○路、
    女中路口時，適時對向有一輛自小貨車車號Ｔ九─一六三八號由健康路左轉女中
    路南轉西方向」（見警訊卷第六頁）、「由臺灣銀行往神農路在健康路至運動公
    園方向行駛」（見警訊卷第八頁背面），顯見告訴人於案發之初即表示係在健康
    路由北往南直行。被告所駕駛之自用小貨車左前方有凹陷、破損，告訴人所騎乘
    之機車左側正中間遭撞擊等情，業據被告及告訴人供承在卷，並有被告自用小貨
    車車損照片五張存卷可參，互核與證人即本件承辦人員宜蘭縣警備隊員警曾文雄
    於本院調查中結證稱：自小貨車左前方有刮痕，機車左側腳踏板受損等情相符（
    見本院九十二年四月二十一日訊問筆錄）。則告訴人如係同被告所稱由女中路東
    往西方向於交岔路口右轉健康路往北行進，衡諸常情，並參照道路交通事故調查
    報告表圖示，被告由南往北直行健康路左轉女中路時，應不致與告訴人發生碰撞
    ，縱與告訴人發生碰撞，被告所駕駛之自用小貨車亦應為右側受損，而非如照片
    所示為左側損壞，堪信告訴人於本院調查中所稱係由南往北直行健康路時，遭對
    向被告駕駛之自用小貨車於左轉女中路時不慎撞擊等情應與事實相符。另告訴人
    既直行與健康路，其與被告互為對向來車，交通號誌應為一致，被告前於本院調
    查中陳稱當時交通號誌為綠燈，則告訴人直行健康路方向之號誌亦應為綠燈，並
    無被告所辯告訴人闖越紅燈之情形。又告訴人因與被告發生碰撞，受有左足壓砸
    傷併第三腳指近端趾股骨折脫臼之傷害，此有行政院衛生署宜蘭醫院驗傷診斷書
    一紙存卷可憑。按汽車行駛時，駕駛人應注意車前狀況，並隨時採取必要之安全
    措施，轉彎車應讓直行車先行，道路交通安全規則第九十四條第三項、第一百零
    二條第一項第六款前段分別定有明文。被告為合法領取駕駛執照之駕駛人，駕駛
    汽車時即應注意上開規定，且肇事當時係日間有自然光線、路面乾燥之慢車道，
    並無不能注意之情事，有前開道路交通事故調查報告表足稽，其於交岔路口轉彎
    時疏未注意車前狀況而未停讓直行車先行，致與告訴人發生碰撞，其過失程度甚
    明，且被告之過失行為與被害人所受傷害間，應有相當因果關係。本院依職權將
    本件送請臺灣省基宜區車輛行車事故鑑定委員會鑑定結果，雖認「一、告訴人甲
    ○○行向部分，兩造說詞不一，而依既有資料無法明確認定；二、依被告乙○○
    汽車終止位置尚未進入健康路南向車道，故設若被告乙○○車肇事後未經移動的
    話，則告訴人甲○○稱沿健康路北往南直行，顯示李車有跨越方向限制線逆向行
    駛之可能」，有鑑定意見書一件附卷可參，然本院見解業如前述，而依道路交通
    事故調查報告表所示，告訴人騎乘之機車已移至道路旁，且告訴人於本院審理中
    亦陳稱：本件撞擊以後，被告應該有移動車輛等語（見本院九十二年五月十三日
    訊問筆錄），則道路交通事故現場調查報告表所繪之現場圖示，應係移動後之現
    場狀況，尚難僅憑移動後之現場情況即認告訴人有跨越分向限制線而逆向行駛之
    情形。是本件事證明確，被告犯行洵堪認定。
三、核被告乙○○所為，係犯刑法第二百八十四條第一項前段之過失傷害罪。被告乙
    ○○於肇事後於有偵查權限之機關發覺其犯罪前，即向前來處理車禍事宜之宜蘭
    縣警備隊警員承認肇事，嗣並自動接受裁判，有是否自首調查表一紙存卷可稽，
    所為符合刑法第六十二條前段關於自首之規定，應依法減輕其刑。爰審酌被告之
    素行、手段、智識程度，本件駕車肇事出於過失，且告訴人所受傷害尚非嚴重，
    然其於犯罪後否認犯行，至今仍未與告訴人達成和解等一切情狀，量處如主文所
    示之刑，並諭知易科罰金折算標準，以示懲儆。
據上論斷，應依刑事訴訟法第二百九十九條第一項前段，刑法第二百八十四條第一項
前段、第六十二條前段、第四十一條第一項，罰金罰鍰提高標準條例第一條前段，第
二段，判決如主文。
本案經檢察官郝中興到庭執行職務
中         華        民       國      九十二   年     五   月  二十七   日
                                      臺灣宜蘭地方法院交通法庭
                                          審判長法  官    黃  永  勝
                                                法  官    鄭  貽  馨
                                                法  官    郭  顏  毓
右正本證明與原本無異。
如不服本判決，應於判決送達後十日內，向本院提出上訴狀。（應附繕本）
                                                書記官    莊  淑  茹
中         華        民       國      九十二   年     五   月  二十八   日
附錄本案所犯法條全文
刑法第二百八十四條：
因過失傷害人者，處六月以下有期徒刑、拘役或五百元以下罰金，致重傷者，處一年
以下有期徒刑、拘役或五百元以下罰金。
從事業務之人，因業務上之過失傷害人者，處一年以下有期徒刑、拘役或一千元以下
罰金，致重傷者，處三年以下有期徒刑、拘役或二千元以下罰金。


司法院資訊處製作；財團法人民間司法改革基金會備份。
